【裁判字號】    98,訴,678
【裁判日期】    980819
【裁判案由】    土地所有權移轉登記
【裁判全文】
臺灣板橋地方法院民事判決               98年度訴字第678號
原      告  甲○○
訴訟代理人  乙○○
                        號5樓.
被      告  丙○○
                        樓
上列當事人間請求土地所有權移轉登記事件，經本院於民國98年
7月29日言詞辯論終結，判決如下：
    主  文
被告應將坐落臺北縣中和市○○段第三一Ｏ地號土地，所有權應
有部分萬分之2900，其中之十五分之一移轉登記於原告所有。
原告其餘之訴駁回。
訴訟費用由被告負擔二分之一，餘由原告負擔。
    事實及理由
壹、程序方面：
    按訴狀送達後，原告不得將原訴變更或追加他訴。但請求之
    基礎事實同一或不甚礙被告之防禦及訴訟之終結者，不在此
    限，民事訴訟法第255 條第1 項第2 款及第7 款定有明文。
    本件原告起訴時，其聲明為：
  (一)被告應將台北縣中和市○○段310 地號土地，權利範圍
    10000 分之2900無條件登記其中15分之1 於原告。
  (二)被告應將第三人林定皇等18人共同持有上開同地段地號土地
    ，權利範圍2 分之1 ，無條件登記15分之1 於原告。
    嗣原告於民國98年6 月17日具狀將上開(二)之聲明變更為：被
    告應將訴外人林定皇等47人（如附表所示）持有台北縣中和
    市○○段310 地號土地，就該47人持分中，每人無條件移轉
    登記15分之1 與原告。經核原告所為上開訴之變更，其請求
    之基礎事實同一，且並不妨礙被告之防禦及本件訴訟之終結
    ，依照前開規定，並無不合，應予准許。
貳、實體方面。
一、原告起訴主張：
  (一)被告於69年間，在臺北縣中和市○○○段231 之4 地號、23
    3 之1 地號、230 之2 地號及235 地號等土地上興建房屋出
    售，訴外人乙○○即原告之堂兄於赴工地檢視被告張貼於工
    地事務所之臺北縣政府建設局核發69年建字第3516號建造執
    照後，遂與其以預售屋之方式訂購其中一戶，即坐落於臺北
    縣中和市○○○段231 之4 、233 之1 地號之土地及其上門
    牌號碼為臺北縣中和市○○路469 巷72弄27之4 號之建物（
    以下就房地合併簡稱系爭不動產，就房屋部分稱系爭建物）
    ，歷經二年建造完工後，被告並於71年8 月20日將上開土地
    所有權應有部分10000 分之142 登記於於原告所有；惟上開
    建物係屬五層之住宅，按其基地面積依序為1684平方公尺及
    236 平方公尺，合計為1920平方公尺，而原告於上開土地之
    權利範圍均為10000 分之142 ，即持分面積為27.264平方公
    尺，故上開建物基地之地平面面積為27.264平方公尺×5 ＝
    136.32平方公尺，另上開建物面積，其中主建物為78.18 平
    方公尺，陽台為17.66 平方公尺，合計為95.84 平方公尺；
    原告不諳建築法規，認以95.84 平方公尺之建物建於地平面
    136.32平方公尺之基地面，並無何土地權利之瑕疵。
  (二)迨97年8 月間接獲鈞院96年度訴字第2329號拆屋還地等事件
    之民事通知書，並經影印前開民事卷宗後，始知上開土地之
    即臺北縣中和市○○○段233 之1 地號，重測後為台北縣中
    和市○○段310 地號之土地權利有瑕疵，其中尚有訴外人林
    定皇等47人共同持有系爭地號之土地及被告隱匿其持分1000
    0分之2900之土地未完整登記予原告。
  (三)系爭地號之土地，於其上建物建號分別為仁和段1047號至10
    61號，共計有15戶，而土地本應由其15戶共同持有全部權利
    ，詎料因被告惡意欺瞞，行不實之登記，使原告持有系爭地
    號土地之權利不完整等語，爰依買賣契約之法律關係，訴請
    被告將系爭地號之土地移轉登記與原告，並聲明求為判決：
    1.被告應將臺北縣中和市○○段310 地號土地，權利範圍10
      000 分之2900無條件登記其中15分之1 與原告。
    2.被告應將訴外人林定皇等47人（如附表所示）持有台北縣
      中和市○○段310 地號土地，就該47人持分中，每人無條
      件移轉登記各自持分之15分之1 於原告。
二、被告之抗辯：
    原告之主張與事實不符，系爭地號之土地持分權利為被告所
    有，並非原告所有，且該筆持分土地地價稅每年皆由被告繳
    納，並非原告所繳納；兩年前系爭建物中之其他住戶已對被
    告提起訴訟，請求被告應將其持分移轉登記與其他住戶；而
    被告自己持分的部分確係可過戶與原告，但林定皇等47 人
    部分，被告沒有辦法處理等語置辯。並聲明：原告之訴駁回
    。
三、兩造不爭執事項
  (一)原告與被告於69年間，成立預售屋買賣契約，由原告向被告
    買受系爭不動產，被告並於71年8 月20日將臺北縣中和市○
    ○段310 地號土地，權利範圍10000 分之142 移轉登記於原
    告所有。
  (二)系爭地號之土地所有權人，除原告及系爭建物之住戶外，尚
    有林定皇等47人及被告等共同持有系爭地號之土地。
  (三)系爭地號之土地，於其上建物建號分別為仁和段1047號至10
    61號，共計有15戶。
四、得心證理由
  (一)原告之訴有理由部分：（訴之聲明第一項）
  1.按稱買賣者，為當事人約定一方移轉財產權於他方，他方支
    付價金之契約。物之出賣人，負交付其物於買受人，並使其
    取得該物所有權之義務，不動產物權，依法律行為而取得、
    設定、喪失及變更者，非經登記，不生效力，民法第345 條
    第1項、第348 條第1項、第758條第1項分別定有明文。依此
    規定，出賣人除負有交付其物之義務外，尚負有使買受人取
    得該物所有權之義務。
  2.查原告與被告於69年間成立預售屋買賣契約，被告自負有將
    系爭房地交付並移轉所有權與原告之責。然被告於71 年8月
    20日僅將系爭地號土地持分10000分之142登記與原告，尚擁
    有10000 分之2900之權利範圍，被告對此並不否認，並有台
    北縣中和市○○段310 地號地價第二類謄本一份在卷可參（
    見本院卷第23頁），故被告確未將其持分完整登記予原告，
    仍負有出賣人移轉系爭地號土地所有權與原告之責。故原告
    主張被告應將其所有系爭土地所有權應有部分10000 分之29
    00之15分之1 ，移轉登記於原告，即屬有據，應予准許。
  3.按土地為有償移轉者，土地增值稅之納稅義務人如原所有權
    人，所為有償移轉，指買賣、交換、政府照價收買或徵收等
    方式之移轉；土地稅法第5 條第1 項第1 款、第2 項定有明
    文。查被告雖抗辯：當初是因為三七五減租的問題不能過戶
    ，現在期限過了是可以過戶，但是有稅的問題，所以才不過
    戶等語（見本院卷第66頁反面）。然依前揭法律規定土地增
    值稅係由出賣人負擔，縱不由出賣人負擔，而另由買受人負
    擔者，依一般交易習慣，亦應有買受人與出賣人之特別約定
    始可。本件被告未能舉證說明兩造是否有特別約定，則因移
    轉所有權所生之土地增值稅，自應由出賣人即被告負擔。被
    告執此以為抗辯，自無可採。
  (二)原告之訴無理由部分：（訴之聲明第二項）
  1.按所謂給付不能，係指依社會觀念，其給付已屬不能者而言
    。又債務人是否給付不能，以事實審法院最後言詞辯論終結
    時為準，如事實審法院最後言詞辯綸終結時；債務人處於給
    付不能之狀態，縱其不能之情形，將來或除法，仍難謂非給
    付不能（最高法院75年度台上字第2271號判決意旨參照）。
    次按法院命被告為給付之判決，必須在事實審言詞辯論終結
    前，依客觀狀態可能履行為必要，是如於言詞辯論終結前，
    給付不能之狀態尚在繼續中，即難認該他人有請求債務人為
    所有權移轉登記之權利，法院自不能命為相關權利之登記（
    最高法院69年度台上字第50號、2467號、74年度台上字第
    1206 號、88年度台上字第880號裁判意旨參照）。
  2.查系爭地號之土地登記所有權人尚有如附表所示之訴外人林
    定皇等47人，此有台北縣中和市○○段310 地號地價第二類
    謄本一份在卷可稽（見本院卷第23頁）。而被告對林定皇等
    47 人 共同持有系爭地號土地之部分，並無何請求權，此觀
    被告於本院98年6 月10日言詞辯論陳稱：「我自己的部分可
    以過戶，可是林定皇的部分我沒辦法處理」等語（見本院卷
    第47 頁 反面），原告亦陳稱：「（問：被告有無可能將別
    人的財產權過戶給你）是不可能，但是被告負有協調的業務
    ，現在大家有在磋商購買土地的問題」等語足參。故被告就
    林定皇等47人所共同持有之部分，既非所有權人亦無物上請
    求權可言。而原告請求被告應將訴外人林定皇等47人共同持
    有台北縣中和市○○段310 地號土地，各自所有權權利範圍
    之15分之1 ，移轉登記於原告所有，乃係處分他人所有權之
    要求，則原告聲明請求被告移轉上開特定部分之所有權，被
    告自無履行之可能，原告亦無從透過法院強制執行程序，強
    制被告履行。從而，原告求為判決第二項訴之聲明，並無理
    由，不應准許。
五、本件事證已臻明確，兩造其餘主張陳述及所提之證據，均無
    庸再予審酌，附此敘明。
六、結論：原告之訴為一部有理由、一部無理由，依民事訴訟法
    第79條，判決如主文。
中    華    民    國    98    年    8    月    19    日
                  民事第一庭    法  官  黎文德
以上正本係照原本作成
如對本判決上訴，須於判決送達後20日內向本院提出上訴狀
中    華    民    國    98    年    8    月    19    日
                                書記官  趙彬
附表：林定皇等47人持有台北縣中和市○○段310 地號土地權利
      範圍表
┌────┬────┬─────┐
│謄本編號│姓  名  │權利範圍  │
├────┼────┼─────┤
│  40    │林定皇  │1/36      │
├────┼────┼─────┤
│  16    │林素卿  │23/2475   │
├────┼────┼─────┤
│  17    │林國強  │31/4590   │
├────┼────┼─────┤
│  18    │林月霞  │31/4590   │
├────┼────┼─────┤
│  19    │林詹月  │1/275     │
├────┼────┼─────┤
│  20    │林欽良  │1/275     │
├────┼────┼─────┤
│  21    │林欽吉  │1/275     │
├────┼────┼─────┤
│  22    │林欽叢  │1/275     │
├────┼────┼─────┤
│  23    │林欽助  │1/275     │
├────┼────┼─────┤
│  24    │林秀珍  │1/275     │
├────┼────┼─────┤
│  25    │施志達  │6/825     │
├────┼────┼─────┤
│  26    │施志明  │6/825     │
├────┼────┼─────┤
│  27    │顏玉亮  │3/1650    │
├────┼────┼─────┤
│  28    │顏嘉震  │3/1650    │
├────┼────┼─────┤
│  29    │顏偉如  │3/1650    │
├────┼────┼─────┤
│  30    │顏慈萍  │3/1650    │
├────┼────┼─────┤
│  31    │林美玉  │6/275     │
├────┼────┼─────┤
│  32    │李陳雲  │2/825     │
├────┼────┼─────┤
│  33    │林義雄  │2/825     │
├────┼────┼─────┤
│  34    │劉李明珠│4/825     │
├────┼────┼─────┤
│  35    │李月妃  │5/1650    │
├────┼────┼─────┤
│  36    │林明雄  │1/144     │
├────┼────┼─────┤
│  37    │林明志  │1/144     │
├────┼────┼─────┤
│  38    │林月娥  │1/144     │
├────┼────┼─────┤
│  39    │林惠卿  │1/144     │
├────┼────┼─────┤
│  41    │賴信雄  │1/216     │
├────┼────┼─────┤
│  42    │賴俊豪  │1/216     │
├────┼────┼─────┤
│  43    │賴俊岳  │1/216     │
├────┼────┼─────┤
│  44    │賴俊達  │1/216     │
├────┼────┼─────┤
│  45    │賴淑惠  │1/216     │
├────┼────┼─────┤
│  46    │賴淑芬  │1/216     │
├────┼────┼─────┤
│  47    │林惠珍  │1/60      │
├────┼────┼─────┤
│  48    │林永金  │1/10      │
├────┼────┼─────┤
│  49    │林靖雄  │1/30      │
├────┼────┼─────┤
│  50    │林寶瑞  │1/30      │
├────┼────┼─────┤
│  51    │何林麗子│1/30      │
├────┼────┼─────┤
│  52    │林永福  │1/45      │
├────┼────┼─────┤
│  53    │葉滿妹  │1/300     │
├────┼────┼─────┤
│  54    │林朝鍊  │1/300     │
├────┼────┼─────┤
│  55    │林明慧  │1/300     │
├────┼────┼─────┤
│  56    │倪美月  │1/135     │
├────┼────┼─────┤
│  57    │王莉莉  │1/135     │
├────┼────┼─────┤
│  60    │謝秀美  │7/180     │
├────┼────┼─────┤
│  61    │倪麗芬  │1/135     │
├────┼────┼─────┤
│  62    │紀淑真  │4/900     │
├────┼────┼─────┤
│  63    │林峻祺  │1/900     │
├────┼────┼─────┤
│  64    │林奇澧  │1/900     │
└────┴────┴─────┘


司法院資訊處製作；財團法人民間司法改革基金會備份。
